【裁判字號】    98,訴,1065
【裁判日期】    981015
【裁判案由】    違反毒品危害防制條例
【裁判全文】
臺灣臺南地方法院刑事判決              98年度訴字第1065號
公  訴  人  臺灣臺南地方法院檢察署檢察官
被      告  乙○○
                    （
指定辯護人  本院公設辯護人  甲○○
上列被告因違反毒品危害防制條例案件，經檢察官提起公訴（九
十八年度偵字第五九八０號），本院判決如下：
    主  文
乙○○所犯如附表所示之罪，各處如附表所示之刑，如附表所示
扣案及未扣案之物均沒收，其中未扣案之0000000000號行動電話
及販賣所得，如全部或一部不能沒收時，分別追徵其價額或以其
財產抵償之（如附表）。應執行有期徒刑年陸月，扣案第三級
毒品愷他命包（含袋重共貳拾捌點玖壹公克）、磅秤壹台、夾
鍊袋包、研磨玻璃板壹個、未扣案之販賣所得新臺幣仟貳佰
元及0000000000號行動電話壹支均沒收，其中0000000000號行動
電話部分，如全部或一部不能沒收時，追徵其價額，販賣所得新
臺幣仟貳佰元部分，如全部或一部不能沒收時，以其財產抵償
之。
    事  實
一、乙○○明知愷他命係毒品危害防制條例所規範之第三級毒品
    ，依法不得販賣，因原即有施用第三級毒品愷他命之習慣，
    且於民國九十七年四月初起至同月十八日下午某時許，多次
    以每公克新臺幣（下同）三百五十元之價格，於不詳時間在
    高雄火車站前肯德基速食店外，向姓名年籍不詳綽號「三傑
    」之成年男子購買大量愷他命施用，手中尚有剩餘毒品，嗣
    有施用第三級毒品愷他命習慣之友人邵寶賢因無購買愷他命
    之管道，欲向乙○○購買，乙○○因家境貧寒且剛失業，竟
    基於營利之不法意圖，於邵寶賢以所有之0000000000號、00
    00000000號行動電話門號撥打乙○○所使用之0000000000號
    行動電話門號與乙○○聯絡後，即分別起意於如附表所示之
    時間，在其位於臺南市○○區○○路252號5樓之4租屋處樓
    下便利商店旁，以每公克四百元之價格，出售一公克或二公
    克不等之愷他命予邵寶賢以牟利。嗣警於九十八年四月二十
    二日下午六時三十分許依據線報至乙○○上開租屋處查緝通
    緝犯郭凱鎰時，意外查獲同住之乙○○持有第三級毒品愷他
    命三包（含袋重共28.91公克）、磅秤一台、夾鍊袋三包、
    研磨玻璃板一個，且一再有人撥打乙○○所使用之00000000
    00號行動電話向其購買毒品，警方據而依通聯紀錄查得當時
    持用0000000000號行動電話撥打乙○○上開電話欲購買愷他
    命之邵寶賢，始循線查知上情。
二、案經臺南市警察局第四分局報告臺灣臺南地方法院檢察署檢
    察官偵查起訴。
    理  由
一、按被告以外之人於審判外之言詞或書面陳述，除法律有規定
    者外，不得作為證據，刑事訴訟法第一百五十九條第一項固
    定有明文。然按被告以外之人於審判外之陳述，雖不符前四
    條之規定，而經當事人於審判程序同意作為證據，法院審酌
    該言詞陳述或書面陳述作成時之情況，認為適當者，亦得為
    證據；當事人、代理人或辯護人於法院調查證據時，知有第
    一百五十九條第一項不得為證據之情形，而未於言詞辯論終
    結前聲明異議者，視為有前項之同意，同法第一百五十九條
    之五亦已明訂。查本案據以認定被告乙○○犯罪事實之證據
    ，雖部分係屬傳聞證據，惟因被告、辯護人就部分證據於本
    院準備程序中同意作為證據，另就部分證據與公訴人於本院
    言詞辯論終結前，均未其證據能力聲明異議，依刑事訴訟法
    第一百五十九條之五第一項、第二項規定，視為同意上開證
    據具備證據能力，本院審酌該等傳聞證據作成之情況，亦無
    違法或不當情事，因而認為適當，故該等傳聞證據均具備證
    據能力而得作為證據，合先敘明。
二、前揭犯罪事實，業據被告於偵查及本院審理時均坦承不諱，
    核與證人邵寶賢於警詢及偵查中所證：其係自九十八年四月
    十日起至同年月二十一日止，陸續利用其所使用之00000000
    00號、0000000000號行動電話門號撥打被告所使用之000000
    0000號行動電話門號與被告聯絡後，在被告位於臺南市○○
    區○○路住處附近之統一超商門口，以每公克四百元之代價
    向被告購買第三級毒品愷他命約十次，每次購買約一公克至
    二公克，其於同年月二十二日因欲向被告購買愷他命因而撥
    打被告所使用之0000000000號行動電話卻無人接聽，因而撥
    打被告所使用之另一支0000000000號行動電話，而遭警查獲
    等情相符，又被告確曾於如附表所示之時間，以0000000000
    號行動電話與證人邵寶賢前揭二支行動電話有所聯繫一節，
    亦有證人邵寶賢前揭二支行動電話門號於九十八年四月間之
    雙向通聯紀錄可資為證。而被告於為警查獲當日及證人邵寶
    賢於九十八年四月二十三日到案說明時所採尿液，經送長榮
    大學以酵素免疫分析法篩檢及以氣相層析質譜儀確認檢驗之
    結果，均係呈去甲基K他命及K他命陽性反應一情，有該大學
    九十八年五月六日確認報告二份、查獲毒品案件尿液檢體代
    號與真實姓名對照表一紙及證人邵寶賢於九十八年四月二十
    三日警詢筆錄一份附卷可稽，足證被告及證人邵寶賢確有施
    用第三級毒品愷他命之習慣。另警方於案發當日在被告房間
    、租屋處客廳桌上及被告口袋中所查獲之白色細晶體各一包
    （共三包，含袋重共28.91公克），經送內政部警政署刑事
    警察局鑑定之結果，確檢出純度達百分之九十九之第三級毒
    品愷他命（即K他命）成分等情，亦有該局九十八年六月六
    日刑鑑字第0980058833號鑑定書在卷可參。此外尚有用以研
    磨、秤愷他命重量之研磨用玻璃板一塊、磅秤一台、包裝愷
    他命之夾鍊袋三包及被告所使用之SONY ERICSSION牌黑色行
    動電話（內含0000000000號行動電話門號SIM卡一張）扣案
    可資佐證，足認被告自白核與事實相符，應堪採信。是本件
    事證明確，被告販賣第三級毒品之犯行堪以認定，應予依法
    論科。
三、被告行為後，毒品危害防制條例第四條已於九十八年五月二
    十日修正公布，針對當次公布之修正條文，未另訂施行日期
    ，而法規之制定與法規之修正，如有特定生效日之必要者，
    依中央法規標準法第十四條獲第二十條第二項準用第十四條
    之規定，應分別特定其施行日期。法規制定或前次修正基於
    特殊原因所特定之施行日期，並不適用於日後修正或再次修
    正之條文；至原毒品危害條例條例第三十六條所規定：「本
    條例自公布後六個月施行。」核其所稱「本條例」係指係九
    十二年七月九日修正公布之該條例，並非指九十八年五月二
    十日公布之部分修正條文。是九十八年五月二十日公布之毒
    品危害防制條例修正條文之生效日期，應依中央法規標準法
    第十三條之規定，自公布日起至第三日即九十八年五月二十
    二日發生效力（司法院九十八年六月二十九日院台廳刑一字
    第0980014643號函亦同此見解）。據此，本案應依刑法第二
    條第一項「按行為後法律有變更者，適用行為時之法律，但
    行為後之法律有利於行為人者，適用最有利於行為人之法律
    」之規定，依「從舊從輕」原則而為比較，爰說明如下：
  (一)查被告行為時之毒品危害防制條例第四條第三項係規定：「
    製造、運輸、販賣第三級毒品者，處五年以上有期徒刑，得
    併科新臺幣五百萬以下罰金。」，修正後則規定：「製造、
    運輸、販賣第三級毒品者，處五年以上有期徒刑，得併科新
    臺幣七百萬元以下罰金。」，則修正後之規定，就得併科之
    罰金顯已提高，應以被告行為時之規定對被告較為有利。
  (二)又被告行為時之毒品危害防制條例第十七條係規定：「犯第
    四條第一項至第四項、第五條第一項至第四項前段、第六條
    第一項至第四項、第七條第一項至第四項、第八條第一項至
    第四項、第十條或第十一條第一項、第二項之罪，供出毒品
    來源，因而破獲者，得減輕其刑。」，修正後則規定：「犯
    第四條至第八條、第十條或第十一條之罪，供出毒品來源，
    因而查獲其他正犯或共犯者，減輕或免除其刑。犯第四條至
    第八條之罪於偵查及審判中均自白者，減輕其刑。」。核修
    正後之規定，除第一項部分擴大所得適用法條範疇，並就「
    得」減輕其刑，修正為「減輕或免除其刑」，是依據刑法第
    六十六條但書規定，其減輕得減至三分之二外，復增訂「偵
    查及審判中均自白者，減輕其刑。」之規定，是本件被告既
    於偵查中及審理時均自白犯行，自以被告行為後之新修正毒
    品危害防制條例第十七條之規定，對被告較為有利。
  (三)按刑法第二條第一項「按行為後法律有變更者，適用行為時
    之法律，但行為後之法律有利於行為人者，適用最有利於行
    為人之法律」之規定，所稱「適用」，係指完整性之適用，
    與「準用」係依其性質而為選擇性之應用者不同，是比較新
    舊法適用法律時，應就罪刑有關之一切情形，比較其全部之
    結果而為整體之適用，不能割裂而分別適用新舊法律。再按
    新舊法適用孰者對被告較為有利，應先審查應否諭知無罪，
    次審查應否諭知免訴、不受理，再次則審查有無法定必應免
    刑之情形；如無前開情形，則比較新舊法之罪刑孰為最有利
    ，此有最高法院八十九年台上字第五三六八號、八十八年台
    非字第三一號判決意旨及最高法院二十四年4年度民刑庭總
    會決議(二)可供參考。
  (四)是以本件就毒品危害防制條例第四條第三項及第十七條之刑
    度為整體比較之結果，自以修正後被告自白可減刑之規定對
    被告較為有利，而應適用九十八年五月二十日修正公布後之
    毒品危害防制條例之規定。
四、核被告所為，均係犯毒品危害防制條例第四條第三項之販賣
    第三級毒品罪。被告於販賣第三級毒品愷他命前、後持有第
    三級毒品愷他命之低度行為，應為其販賣之高度行為所吸收
    ，均不另論罪。而其所為七次販賣第三級毒品愷他命之犯行
    ，犯意各別，行為互殊，應予分論併罰。再被告就其所為上
    開七次販賣第三級毒品犯行，均已於偵查及本院審理中自白
    犯罪，應依修正後毒品危害防制條例第十七條第二項之規定
    ，減輕其刑。至辯護人以本件被告有情輕法重之情，而請求
    依刑法第五十九條規定酌減其刑等語，然按，刑法第五十九
    條所規定犯罪之情狀顯可憫恕，認科以最低刑度仍嫌過重者
    ，必於犯罪之情狀，在客觀上足以引起一般同情，認為即予
    宣告法定低度刑期，猶嫌過重者，始有其適用，至於被告無
    前科，素行良好，獲利有限等情狀，僅可為法定刑內從輕科
    刑之標準，不得據為酌量減輕之理由。查本件被告於失業中
    不思積極找尋打工機會以營生，卻仍將手中金錢持以購買毒
    品愷他命供已施用，並趁機將手中愷他命轉賣予友人邵寶賢
    以牟利，殊無堪資憫恕之處可言，是辯護人所請，自非可採
    。爰審酌被告前無刑事犯罪紀錄，素行尚佳，年輕力壯卻不
    思以正當途徑工作營生，僅因沈溺於毒品且經濟狀況不佳，
    即貪圖小利，並罔顧毒品流通對於社會所造成之貽害，出售
    愷他命予證人邵寶賢達七次，惡性不輕，惟其出售毒品所得
    僅四百元，且犯後坦承犯行，態度良好等一切情狀，分別量
    處如主文所示之刑，並定其應執行刑，以資懲儆。
五、按現行毒品危害防制條例第十八條第一項中段增列「查獲之
    第三、四級毒品及製造或施用毒品之器具，無正當理由擅自
    持有者，均沒入銷燬之」之行政罰規定，與同條項前段就第
    一、二級毒品所為「沒收銷燬」之刑罰從刑規定，顯有不同
    ，蓋毒品危害防制條例就無正當理由而擅自施用、持有第三
    、四級毒品及其相關之器具者，並無科處刑罰之規定，無從
    依從刑之規定沒收，是以毒品危害防制條例第十八條第一項
    後段所定應沒入銷燬之毒品，應專指查獲施用或持有之第三
    、四級毒品而言，是本條既僅屬行政沒入之性質，故應非刑
    法上關於沒收之特別規定，如被告因販賣第三級毒品之行為
    ，而構成毒品危害防制條例所定之相關犯罪，該毒品即屬不
    受法律所保護之違禁物，仍應回歸刑法之適用，依刑法第三
    十八條第一項第一款之規定沒收。查本件扣案之第三級毒品
    愷他命三包（含袋重共28.91公克），乃被告實行販賣第三
    級毒品行為之標的，且其販賣第三級毒品之行為，亦已違反
    毒品危害防制條例第四條第三項之規定，而應處以刑罰，則
    揆諸前開說明，即不問屬於犯罪行為人與否，逕依刑法第三
    十八條第一項第一款及同條第二項之規定，予以宣告沒收。
    另扣案之磅秤一台、夾鍊袋三包、研磨用玻璃板一塊、未扣
    案之0000000000號行動電話，均為被告所有且係供其販賣第
    三級毒品愷他命所用之物，另被告七次販賣第三級毒品愷他
    命所得如附表所示價款共三千二百元，係其犯罪所得之物等
    情，業據被告供承在卷，均應依毒品危害防制條例第十九條
    第一項前段之規定宣告沒收，而前揭物品中之磅秤一台、夾
    鍊袋三包、研磨用玻璃板一塊均已扣案，並無不能沒收之問
    題，故不依同條後段之規定另為追徵其價額或以財產抵償之
    諭知外，未扣案之0000000000號行動電話一支，如全部或一
    部不能沒收時，追徵其價額（九十六年度台上字第七五五號
    判決參照）；而未扣案之七次販賣毒品所得共三千二百元，
    如全部或一部不能沒收時，以其財產抵償之。另扣案之SONY
    ERICSSION牌黑色行動電話（內含0000000000號行動電話門
    號SIM卡一張）及NOKIA牌黑色行動電話（內含0000000000號
    行動電話門號SIM卡一張）各一支雖均係被告所有，本案亦
    係警方依據上開0000000000號行動電話於案發後之通聯紀錄
    所查獲，惟被告所犯如附表所示之販賣第三級毒品犯行，均
    係以被告未扣案之0000000000號行動電話門號所為一情，業
    據被告及證人邵寶賢供述及證述明確，並有相關通聯紀錄附
    卷可稽，則上開0000000000號及0000000000號行動電話既均
    非供被告犯罪所用之物，自無須宣告沒收，附此敘明。
據上論斷，應依刑事訴訟法第二百九十九條第一項前段，毒品危
害防制條例第四條第三項，修正後毒品危害防制條例第十七條第
二項、第十九條第一項前段，刑法第十一條、第三十八條第一項
第一款、第五十一條第五款，判決如主文。
本案經檢察官丙○○到庭執行職務。
中    華    民    國    98    年    10    月    15    日
             臺灣臺南地方法院刑事第三庭
                             審判長  法   官  鄭文祺
                                     法   官  陳振謙
                                     法   官  劉秀君
以上正本證明與原本無異。
如不服本判決應於收受本判決後10日內向本院提出上訴書狀，並
應敘述具體理由。其未敘述上訴理由者，應於上訴期間屆滿後20
日內向本院補提理由書狀（均須按他造當事人之人數附繕本）「
切勿逕送上級法院」。
                                      書記官  曾盈靜
中    華    民    國    98    年    10    月    19    日
附錄本案法條
毒品危害防制條例第4條
製造、運輸、販賣第一級毒品者，處死刑或無期徒刑；處無期徒
刑者，得併科新臺幣 2 千萬元以下罰金。
製造、運輸、販賣第二級毒品者，處無期徒刑或 7 年以上有期
徒刑，得併科新臺幣 1 千萬元以下罰金。
製造、運輸、販賣第三級毒品者，處 5 年以上有期徒刑，得併
科新臺幣 7 百萬元以下罰金。
製造、運輸、販賣第四級毒品者，處 3 年以上 10 年以下有期
徒刑，得併科新臺幣 3 百萬元以下罰金。
製造、運輸、販賣專供製造或施用毒品之器具者，處 1 年以上
7 年以下有期徒刑，得併科新臺幣 1 百萬元以下罰金。
前五項之未遂犯罰之。
毒品危害防制條例第17條
犯第 4 條第 1 項至第 4 項、第 5 條第 1 項至第 4 項前段、
第 6 條第 1 項至第 4 項、第 7 條第 1 項至第 4 項、第 8
條第 1 項至第 4 項、第 10 條或第 11 條第 1 項、第 2 項之
罪，供出毒品來源，因而破獲者，得減輕其刑。
附表：
  ┌──┬────┬─────┬────┬──────┬─────────────┐
  │編號│販賣時間│  販賣地點│販賣之金│所犯罪名及宣│應沒收物品                │
  │    │        │          │額(數量)│告刑        │                          │
  ├──┼────┼─────┼────┼──────┼─────────────┤
  │1   │98年4月 │臺南市西區│400元(1 │乙○○販賣第│(1)扣案之第三級毒品愷他命│
  │    │10 日中 │永華路252 │公克)   │三級毒品，處│  包（含袋重共貳拾捌點玖壹│
  │    │午12時35│號旁之統一│        │有期徒刑貳年│  公克）。                │
  │    │分許    │超商      │        │陸月        │(2)扣案之研磨玻璃板壹個。  │
  │    │        │          │        │            │(3)扣案之夾鍊袋包。      │
  │    │        │          │        │            │(4)未扣案之販賣所得新臺幣肆│
  │    │        │          │        │            │  佰元，如全部或一部不能沒│
  │    │        │          │        │            │  收時，以其財產抵償之。  │
  │    │        │          │        │            │(5)未扣案之0000000000號行動│
  │    │        │          │        │            │  電話，如全部或一部不能沒│
  │    │        │          │        │            │  收時，追徵其價額。      │
  ├──┼────┼─────┼────┼──────┼─────────────┤
  │2   │98年4月 │臺南市西區│400元(1 │乙○○販賣第│(1)扣案之第三級毒品愷他命│
  │    │15 日上 │永華路252 │公克)   │三級毒品，處│  包（含袋重共貳拾捌點玖壹│
  │    │午10時許│號旁之統一│        │有期徒刑貳年│  公克）。                │
  │    │        │超商      │        │陸月        │(2)扣案之研磨玻璃板壹個。  │
  │    │        │          │        │            │(3)扣案之夾鍊袋包。      │
  │    │        │          │        │            │(4)未扣案之販賣所得新臺幣肆│
  │    │        │          │        │            │  佰元，如全部或一部不能沒│
  │    │        │          │        │            │  收時，以其財產抵償之。  │
  │    │        │          │        │            │(5)未扣案之0000000000號行動│
  │    │        │          │        │            │  電話，如全部或一部不能沒│
  │    │        │          │        │            │  收時，追徵其價額。      │
  ├──┼────┼─────┼────┼──────┼─────────────┤
  │3   │98年4月 │臺南市西區│800元(2 │乙○○販賣第│(1)扣案之第三級毒品愷他命│
  │    │17 日下 │永華路252 │公克)   │三級毒品，處│  包（含袋重共貳拾捌點玖壹│
  │    │午8時許 │號旁之統一│        │有期徒刑貳年│  公克）。                │
  │    │        │超商      │        │陸月        │(2)扣案之研磨玻璃板壹個。  │
  │    │        │          │        │            │(3)扣案之夾鍊袋包。      │
  │    │        │          │        │            │(4)未扣案之販賣所得新臺幣捌│
  │    │        │          │        │            │  佰元，如全部或一部不能沒│
  │    │        │          │        │            │  收時，以其財產抵償之。  │
  │    │        │          │        │            │(5)未扣案之0000000000號行動│
  │    │        │          │        │            │  電話，如全部或一部不能沒│
  │    │        │          │        │            │  收時，追徵其價額。      │
  ├──┼────┼─────┼────┼──────┼─────────────┤
  │4   │98年4月 │臺南市西區│400元(1 │乙○○販賣第│(1)扣案之第三級毒品愷他命│
  │    │18 日晚 │永華路252 │公克)   │三級毒品，處│  包（含袋重共貳拾捌點玖壹│
  │    │上10時50│號旁之統一│        │有期徒刑貳年│  公克）。                │
  │    │分許    │超商      │        │陸月        │(2)扣案之研磨玻璃板壹個。  │
  │    │        │          │        │            │(3)扣案之夾鍊袋包。      │
  │    │        │          │        │            │(4)未扣案之販賣所得新臺幣肆│
  │    │        │          │        │            │  佰元，如全部或一部不能沒│
  │    │        │          │        │            │  收時，以其財產抵償之。  │
  │    │        │          │        │            │(5)未扣案之0000000000號行動│
  │    │        │          │        │            │  電話，如全部或一部不能沒│
  │    │        │          │        │            │  收時，追徵其價額。      │
  ├──┼────┼─────┼────┼──────┼─────────────┤
  │5   │98年4月 │臺南市西區│400元(1 │乙○○販賣第│(1)扣案之第三級毒品愷他命│
  │    │19 日晚 │永華路252 │公克)   │三級毒品，處│  包（含袋重共貳拾捌點玖壹│
  │    │上10時42│號旁之統一│        │有期徒刑貳年│  公克）。                │
  │    │分許    │超商      │        │陸月        │(2)扣案之研磨玻璃板壹個。  │
  │    │        │          │        │            │(3)扣案之夾鍊袋包。      │
  │    │        │          │        │            │(4)未扣案之販賣所得新臺幣肆│
  │    │        │          │        │            │  佰元，如全部或一部不能沒│
  │    │        │          │        │            │  收時，以其財產抵償之。  │
  │    │        │          │        │            │(5)未扣案之0000000000號行動│
  │    │        │          │        │            │  電話，如全部或一部不能沒│
  │    │        │          │        │            │  收時，追徵其價額。      │
  ├──┼────┼─────┼────┼──────┼─────────────┤
  │6   │98年4月 │臺南市西區│400元(1 │乙○○販賣第│(1)扣案之第三級毒品愷他命│
  │    │20 日晚 │永華路252 │公克)   │三級毒品，處│  包（含袋重共貳拾捌點玖壹│
  │    │上9時30 │號旁之統一│        │有期徒刑貳年│  公克）。                │
  │    │分許    │超商      │        │陸月        │(2)扣案之研磨玻璃板壹個。  │
  │    │        │          │        │            │(3)扣案之夾鍊袋包。      │
  │    │        │          │        │            │(4)未扣案之販賣所得新臺幣肆│
  │    │        │          │        │            │  佰元，如全部或一部不能沒│
  │    │        │          │        │            │  收時，以其財產抵償之。  │
  │    │        │          │        │            │(5)未扣案之0000000000號行動│
  │    │        │          │        │            │  電話，如全部或一部不能沒│
  │    │        │          │        │            │  收時，追徵其價額。      │
  ├──┼────┼─────┼────┼──────┼─────────────┤
  │7   │98年4月 │臺南市西區│400元(1 │乙○○販賣第│(1)扣案之第三級毒品愷他命│
  │    │21 日下 │永華路252 │公克)   │三級毒品，處│  包（含袋重共貳拾捌點玖壹│
  │    │午3時許 │號旁之統一│        │有期徒刑貳年│  公克）。                │
  │    │        │超商      │        │陸月        │(2)扣案之研磨玻璃板壹個。  │
  │    │        │          │        │            │(3)扣案之夾鍊袋包。      │
  │    │        │          │        │            │(4)未扣案之販賣所得新臺幣肆│
  │    │        │          │        │            │  佰元，如全部或一部不能沒│
  │    │        │          │        │            │  收時，以其財產抵償之。  │
  │    │        │          │        │            │(5)未扣案之0000000000號行動│
  │    │        │          │        │            │  電話，如全部或一部不能沒│
  │    │        │          │        │            │  收時，追徵其價額。      │
  └──┴────┴─────┴────┴──────┴─────────────┘


司法院資訊處製作；財團法人民間司法改革基金會備份。
